臺灣臺北地方法院民事判決　　　　　　　　　　　　　九十年度簡上字第三一九號
　　上　訴　人　乙○
　　被上訴人　　甲○○
右當事人間請求清償借款事件，上訴人對於中華民國九十年四月九日本院台北簡易庭
九十年度北簡字第五二二號第一審判決提起上訴，經被上訴人提起附帶上訴，本院判
決如左：
    主  文
上訴及附帶上訴均駁回。
第二審訴訟費用關於上訴部分由上訴人負擔，附帶上訴部分由被上訴人負擔。
    事  實
甲、上訴人（即附帶被上訴人）方面：
  一、聲明：（一）原判決不利上訴人部分廢棄。
　　　　　　（二）右開廢棄部分，被上訴人在第一審之訴及假執行之聲請均駁回。
            （三）駁回附帶上訴。
  二、陳述：除與原審判決書所載者相同茲予引用外，補稱：上訴人所寫「暫借遺金
      骨灰存款新台幣（下同）二十萬元」，並未註明向誰借支，更未有年分之記載
      ，也無歸還日期，依常理推論，實為彼此合夥關係。上訴人從未向被上訴人個
      人借錢。
  三、證據：援用原審之立證方法，並聲請訊問證人李在湘。
乙、被上訴人（即附帶上訴人）方面：
  一、聲明：（一）駁回上訴。
  　　　　　（二）原判決關於駁回附帶上訴人後開之訴部分廢棄。
            （三）附帶被上訴人應再給付附帶上訴人三十萬元。
  二、陳述：除與原審判決書所載者相同茲予引用外，補稱：上訴人並不否認先後收
      受被上訴人交付五十萬元之事實，則關於借款交付部分之事實，被上訴人毋庸
      再為任何舉證行為。上訴人於原審時陳稱：「‧‧‧，同年六月十九日原告之
      同學李在湘向我借錢，我打電話原告，經其同意，要我寫條前來。」，而上訴
      人當時以其手頭不寬裕，向被上訴人調借現款，又恐被上訴人不允借款，故委
      由李在湘前來索討，被上訴人遂分次交付李在湘共三十萬元，是關於該三十萬
      元部分，雙方有消費借貸合意之事實亦堪認定。上訴人雖否認該等款項之交付
      係基於消費借貸之原因關係，而辯稱係基於八十三年間，與被上訴人合作辦理
      大陸繼承業務所應分配之所得，然雙方因合作案件所產生之利潤或虧損，皆有
      一定格式之收支結算表，絕無可能在不列收支明細下，以借條、字據等方式為
      利潤之分配。況雙方合作關係早已於八十五年底合意終止，本件借款時間與雙
      方合約終止日相距年餘，二者毫無關聯。
  三、證據：援用原審之立證方法，並提出民事答辯狀、收入明細、遺款案收支明細
      表、終止合約書、臺灣高等法院檢察署八十九年度議字第一三五五號處分書等
      件為證。
　　理　由
一、本件被上訴人起訴主張：上訴人於八十七年一月二十五日，向其借款二十萬元；
    又於同年六月十九日借款三十萬元，並委請其友李在湘取走該三十萬元。詎料上
    訴人於借款後毫無還款之誠意，經被上訴人於八十九年十一月二日以存證信函催
    告其返還上開借款，仍置若罔聞，爰依借款返還請求權之法律關係，請求上訴人
    返還該二筆借款，即五十萬元及自支付命令繕本送達之翌日（八十九年十二月十
    七日）起至清償日止之法定遲延利息等語。上訴人則以：其雖有取得該二筆款項
    ，惟該二筆款項均係上訴人於八十三年間與被上訴人合作辦理大陸繼承業務被告
    所應分配之所得等詞，資為抗辯。
二、按當事人主張有利於己之事實者，就其事實有舉證之責任，民事訴訟法第二百七
    十七條前段定有明文。又主張法律關係存在之當事人，須就該法律關係發生所須
    具備之特別要件，負舉證之責任，而消費借貸法律關係之成立，須具備：（一）
    借貸意思表示相互一致、（二）交付借貸物等特別要件，是當事人主張有金錢借
    貸關係存在，除須證明有金錢之交付外，自須就雙方借貸意思表示互相一致，負
    舉證之責，若僅證明有金錢之交付而未證明借貸意思表示一致者，尚不能認為有
    金錢借貸關係存在。
三、經查：上訴人自陳其先後於八十七年一月二十五日、同年六月十九日，收受被上
    訴人交付二十萬元、三十萬元之事實，應信為真實，而依上開說明，被上訴人應
    分別證明其交付前述二十萬元、三十萬元予上訴人，均係源於雙方借貸意思表示
    互相一致所致。（一）上訴人抗辯該二十萬元之交付，非係基於消費借貸之原因
    關係而交付云云，惟查，依被上訴人提出上訴人不爭執真正之字據二紙，其中一
    紙記載：「暫借遺金存款二十萬元正。」，並由上訴人親自簽名，依該字據之記
    載內容，此二十萬元部分，應係被上訴人借款予上訴人無疑，而被上訴人又交付
    此二十萬元，已如前述，是上訴人上揭抗辯，應不足採。（二）上訴人另抗辯：
    上開三十萬元之交付，亦非基於消費借貸之原因關係而交付等語。經查，被上訴
    人固據提出上訴人不爭執真正之字據上係記載：「請交李在湘先生三十萬元正。
    合約清算時一併處理」，雖亦由上訴人親自簽名，惟其並無載明該三十萬元款項
    係基於何原因而交付，而證人李在湘於本院審理時，到庭結證稱：「（提示卷附
    收據二紙）‧‧‧。三十萬元收據部分，我有看過。當時我要向上訴人借錢，李
    先生（上訴人）開了收據給我，上訴人說被上訴人還欠三十萬元，所以錢直接向
    被上訴人領取。我就向被上訴人領了現金三十萬元。收據上十萬元、五萬元、十
    五萬元是我寫的。分三次向被上訴人拿三十萬。」等語（見本院九十年十二月三
    日準備程序筆錄第二頁），亦僅能證明證人李在湘分三次向被上訴人領取該三十
    萬元，尚不能逕認此三十萬元部分，係被上訴人基於消費借貸之法律關係，而交
    付予上訴人。從而，揆諸前揭說明，上訴人主張並未向被上訴人借款該三十萬元
    等語，堪信屬實。
四、綜上所述，被上訴人確僅借款上開二十萬元予上訴人。是本件被上訴人依借款返
    還請求權之法律關係，請求上訴人應給付被上訴人五十萬元及自八十九年十二月
    十七日起至清償日止，按年息百分之五計算之利息，於二十萬元及自八十九年十
    二月十七日起至清償日止，按年息百分之五計算之利息部分，為有理由，應予准
    許，逾此部分之請求，為無理由，應予駁回。原審就上開應准許部分，為上訴人
    敗訴之判決，而就不應准許部分，為被上訴人敗訴之判決，於法並無不合，上訴
    及附帶上訴意旨指摘原判決不當，求予廢棄，均為無理由，皆應予駁回。
五、據上論結，本件上訴、附帶上訴均為無理由，依民事訴訟法第四百三十六條之一
    第三項、第四百四十九條第一項、第七十八條，判決如主文。
中　　　華　　　民　　　國　　　九十一　　年　　　一　　月　　　十一　　日
                                        臺灣臺北地方法院民事第三庭
                                            審判長　法　官　楊絮雲
                                                    法　官  林鴻達
                                                    法　官  郭姿君
右為正本係照原本作成。
本判決不得上訴。
中　　　華　　　民　　　國　　　九十一　　年　　　一　　月　　　十一　　日
                                                法院書記官  高菁菁
